【裁判字號】    97,交抗,65
【裁判日期】    970229
【裁判案由】    聲明異議
【裁判全文】
臺灣高等法院臺南分院交通事件裁定
抗  告  人  甲  ○
上列抗告人因違反道路交通管理處罰條例案件，不服臺灣臺南地
方法院，中華民國96年9月4日所為裁定（96年度交聲字第822號
），提起抗告，本院裁定如下：
    主  文
原裁定撤銷，發回臺灣臺南地方法院另為裁定。
    理  由
一、本件抗告意旨略以：
（一）抗告人於96年5月23日17時2分許，駕駛車牌號碼NXX-692
      號機車，行經台南市○○區○○路路5段巷口時林士琦所
      駕駛之GD-9750號小貨車發生碰撞，致抗告人被撞滑行18
      點7公尺的刮地痕，可見林士琦所駕駛之車輛必然車速過
      快，且現場無煞車痕跡，肇事現場明顯可判定GD-9750車
      未遵守行車於道路巷口應注意前方來車狀況規定。
（二）又府安路5段西向東沿途不到200公尺有六巷口，其中230
      巷口距離223巷口為24點9公尺，林士琦言距10至20公尺
      方見到NXX-692車轉彎，因而造成碰撞，實令人感到疑惑
      ，為此請求撤銷原裁定，更為適法裁定等語。
二、原裁定以：
（一）抗告人即受處分人甲○於96年5月23日17時2分許，駕駛車
      牌號碼NXX-692號A機車重型機車（下稱「A車」，原沿臺
      南市○○路○段由西向東方向行駛，而駛至該路與同段二
      二三巷交接之本件交岔路口時，改由南往北穿越府安路五
      段而朝同段二二三巷行駛時，在府安路五段之道路上與林
      士琦所駕駛沿府安路由西向東方向直行之GD-9750號車發
      生撞擊，嗣經臺南市警察局車禍處理小組警員以抗告人起
      駛前，不讓行進申之車輛優先通行之違規事實為由，開立
      本件舉發通知單予以舉發，並經原處分機關以前述違規事
      實明確，依處罰絛例第45條第10款、第63條第1項第1款之
      規定，以原處分裁處異議人罰鍰600元，並記違規點數1點
      等情，有本件舉發通知單、原處分各一份及上揭車禍之道
      路交通事故現場圖、道路交通事故調查報告表 (一)、(二
      )各一份，附卷可稽。
（二）抗告人於警詢時陳稱：「我沿府安路五段第一車道由西向
      東行駛，行駛至本件交岔路口，將機車停於府安路五段二
      二三巷南側階梯前路旁待轉，等見左右無來車，再作左轉
      彎進入本件交岔路欲返回住處，當機車進入該路口內時，
      即與林士琦所駕駛之ＧＤ－９７５０號車發生碰撞。」等
      語，而林士琦於警詢時陳稱：「我駕駛ＧＤ－９７５０號
      車沿府安路五段第一車道由西向東行駛直行，時速約四十
      至五十公里，發生車禍之前有看見抗告人之機車，停在與
      ＧＤ－９７５０號車同向、距離約十至二十公尺之右前方
      第二車道上，我見狀先按喇叭示警，然後在接近該機車時
      ，該機車突然在未打方向燈之情形下作左轉彎行駛過來，
      我感到危險就緊急煞車並向左閃避，但已閃避不及而發生
      碰撞。」等語，且依道路交通事故現場圖所示，抗告人所
      騎之ＮＸＸ－６９２號車倒地造成之刮地痕，起點約位於
      府安路五段東向第一車道（即內線車道）而距離該路中心
      分向線約零點二公尺處，且該起點距離本件交岔路口南側
      （面對二二三巷巷入口）階梯處亦僅約四公尺，可見發生
      碰撞之地點距離抗告人所騎之ＮＸＸ－６９２號車原本停
      等之階梯處，尚不足四公尺遠，足見抗告人係甫起步且僅
      行駛短距離而猶未超過府安路五段中心分向線時，即發生
      撞擊。
（三）ＧＤ－９７５０號車係右前方車頭與ＮＸＸ－６９２號車
      之左後側車身撞擊，有拍攝車損狀況之照片可憑，可見碰
      撞當時，ＧＤ－９７５０號車應呈車頭朝東北方之狀態，
      且參酌ＮＸＸ－６９２號機車倒地之括地痕，係從位於府
      安路五段東向第一車道（即內線車道）而距離該路中心分
      向線約零點二公尺之處起始，顯示ＮＸＸ－６９２號機車
      應係在車身尚未在府安路五段東向第一車道內，而尚未完
      全穿越中心分向線時，即遭車頭朝東北方之ＧＤ－９７５
      ０號車之右前車頭撞擊，核與林士琦陳稱其駕駛ＧＤ－９
      ７５０號車由西向東直行於府安路五段之第一車道時，因
      見前方出現ＮＸＸ－６９２號機車接近，遂緊急煞車並向
      左閃避，但仍閃避不及而碰撞之行進撞擊過程，大致相合
      。
（四）從而，ＧＤ－９７５０號車原係沿府安路五段由西向東之
      第一車道，直行接近本件發生撞擊之地點，且由抗告人駕
      駛之ＮＸＸ－６９２號機車甫起步且僅行駛短距離而猶未
      超過府安路五段中心分向線時，自ＮＸＸ－６９２號機車
      左方直線接近而來之ＧＤ－９７５０號車雖緊急向左閃避
      ，仍無法完全閃避而發生撞擊之狀況，可見ＧＤ－９７５
      ０號車業已駛至極為接近ＮＸＸ－６９２號機車原停於本
      件交岔路口南側階梯處時，ＮＸＸ－６９２號機車突然起
      步穿越府安路五段道路，始會出現ＧＤ－９７５０號車縱
      然緊急向左閃避猶無法避免撞擊之情形產生，本件經送臺
      灣省臺南區車輛行車事故鑑定委員會鑑定，亦認抗告人駕
      駛機車穿越道路未注意左右來車之駕駛行為為肇事主因、
      林士琦行經無號誌路口未注意車前狀況，未減速慢行為肇
      事次因，有臺灣省臺南區車輛行車事故鑑定委員會九十六
      年十月二十三日南鑑字第０九六五０三二五二號函附之鑑
      定意見書可參。故抗告人存有駕駛ＮＸＸ－６９２號機車
      起駛前，不讓行進中之車輛優先通行之違規行為，洵堪認
      定。
三、按：「汽車駕駛人，起駛前，不讓行進中之車輛、行人優先
    通行，處新臺幣600元以上1800元以下罰鍰，並記違規點數1
    點。」道路交通管理處罰條例第45條第10款、第63條第1項
    第1款固有明文。但查：
（一）抗告人於警詢稱他是騎車行經府安路五段及同段223巷口
      暫停備左轉，尚未通過第一車道即被撞及，故是在行進
      狀態，對造林士琦亦於警詢稱：「我駕駛ＧＤ－９７５０
      號車沿府安路五段第一車道由西向東行駛直行，看見抗告
      人之機車，停在與ＧＤ－９７５０號車同向、距離約十至
      二十公尺之右前方第二車道上。」足見林士琦在車禍前看
      到抗告人之車是在行進中，並非停止狀態，縱使抗告人二
      階段左轉，亦應認是在行進中，並非從停止狀態起駛。
（二）依現場圖顯示，抗告人之車被撞後刮地痕18.7公尺，貨車
      無煞車痕，機車左側中間撞損，貨車左前頭受損，亦有照
      片可稽，則貨車是否車速過快，看見機車時己來不及煞車
      ，閃避不及而撞上抗告人之車？抗告人是否先到達撞擊點
      ，因行經無號誌交岔路口，穿越道路未注意左右來車，而
      被貨車撞上？抗告人是否違反道路交通管理處罰條例第45
      條第15款:行經無號誌交岔路口不依規定之注意義務，而
      肇事？原處分依同條項第10款：「起駛前，不讓行進中之
      車輛、行人優先通行」為處罰，是否適當，均有再為調查
      必要。
（三）況臺南區車輛行車事故鑑定委員會鑑定，亦認抗告人駕駛
      機車穿越道路未注意左右來車之駕駛行為為肇事主因（見
      原審卷第41頁），亦未認定抗告人有起駛前，不讓直行車
      先行之違規，故究竟抗告人違反何項交通法規，亦須再為
      審認。
（四）從而原處分依道路交通管理處罰條例第45條第10款處罰，
      是否與事實相符，仍有疑義，原裁定駁回異議，尚有未洽
      ，抗告為有理由，應由本院將原裁定撤銷，發回原法院再
      為調查更為適當處分。
四、依刑事訴訟法第413條第1項、道路交通案件處理辦法第20條
    裁定如主文。
中    華    民    國    97    年    2     月    29    日
                  刑事第五庭    審判長法  官  楊明章
                                      法  官  顏基典
                                      法  官  楊子莊
以上正本證明與原本無異。
不得抗告。
                                      書記官  王全龍
中    華    民    國    97    年    2     月    29    日


司法院資訊處製作；財團法人民間司法改革基金會備份。
